【裁判字號】    90,交易,454
【裁判日期】    901005
【裁判案由】    過失致死
【裁判全文】
臺灣高雄地方法院刑事判決                          九十年度交易字第四五四號
    公  訴  人  臺灣高雄地方法院檢察署檢察官
    被      告  甲○○
    選任辯護人  周村來
                周元培
右列被告因過失致死案件，經檢察官提起公訴（九十年度偵字第七八九號號），本
院判決如左：
    主  文
甲○○無罪。
    理  由
一、公訴意旨略以：被告甲○○於民國九十年四月二十二日十四時四十五分許，駕駛
    牌照ＹＵ─一九九八號之自小客車，行經高雄市○○區○○路南下車道越大中路
    約二百公尺處時，因疏未注意車前狀況，致撞及洪瑞明所騎乘並已摔倒在地滑行
    之牌照ＸＯＧ─三八八號機車，其因受有腦挫傷不治死亡，因認被告涉犯刑法第
    二百七十六條第一項之過失致死罪嫌等情。
二、按犯罪事實應依證據證據認定之，無證據不得推定其犯罪事實，刑事訴訟法第一
    百五十四條定有明文。又事實之認定，應憑證據，如未能發現相當證據，或證據
    不足以證明，自不能以推測或擬制之方法，為裁判基礎（最高法院四十年台上字
    第八六號判例參照）；且認定犯罪事實所憑之證據，雖不以直接證據為限，間接
    證據亦包括在內，然無論直接證據或間接證據，其為訴訟上之證明，須於通常一
    般之人均不致有所懷疑，而得確信其為真實之程度者，始得據為有罪之認定，倘
    其證明尚未達此一程度，而有合理之懷疑存在而無從使事實審法院得有罪之確信
    時，即應由法院為諭知被告無罪之判決（最高法院七十六年台上字第四九八六號
    判例參照）。
三、本件公訴人認被告涉有右開犯行，係以道路交通事故調查報告表、勘驗筆錄、驗
    斷書、相驗屍體證明書各一份、相片二十六張為證，並以被告所陳其看到被害人
    機車時欲閃避未果之供述為憑。訊之被告固不否認有於上開時、地撞擊被害人洪
    瑞明機車之事實，惟堅決否認有何過失致死犯行，辯稱：伊並未撞到被害人身體
    ，而是被害人之機車來撞伊之自小客車，當時時速僅約二十公里，且開在快車道
    上，伊並無過失等語。
四、經查：
（一）被害人洪瑞明於上開時、地發生車禍致受腦部挫傷而死亡之事實，固有道路交
      通事故調查報告表及所附現場圖一份、現場照片十八張在卷可證，並經檢察官
      督同法醫相驗制有鑑定驗斷書、相驗屍體證明書各一份在卷可佐，然該車禍之
      發生及洪瑞明之死亡是否確因被告之行為所致，以及被告是否確有過失等情，
      尚無從依上開卷證予以認定，合先敘明。
（二）次查，證人及駕車行駛於被告前方之丙○○雖經傳未到，然其於警訊中證稱：
      「九十年四月二十二日下午十四時許，在翠華路南下車道，已經過大中路約二
      百公尺處，我當時行駛方向是由楠梓往市區方向（由北向南）‧‧‧我駕車至
      該處時發現有一部機車在我前方約二十公尺處撞上安全島，然後機車倒地滑行
      ，該人並摔倒在我行駛的車道上，當時我將車往右一閃，並未撞到該機車及駕
      駛該機車之人」、「我閃過以後由後視鏡看見有一輛白色自小客車可能閃避不
      及有撞到該機車」、「我當時是行駛在內側快車道，該機車是撞到與對向車道
      分隔之內車道安全島」、「沒有機車超越我，前方同向也無機車行駛在內車道
      ，而且該機車撞上安全島後是往我行駛之路線反向滑過來」等語明確（警卷九
      十年四月二十二日調查筆錄，被告不爭執警訊筆錄之使用），是被害人洪瑞明
      顯係早於丙○○及被告行經該處前即已先行駕駛機車撞擊該路段之中央分隔島
      而人車分離甚明，且依丙○○所述洪瑞明倒地後，其機車自南向北於該車道反
      向滑行，被告因閃避不及而撞及洪瑞明所駕駛之機車，且證人並未見被告撞及
      洪瑞明等情，則被告所辯是洪瑞明之機車來撞伊之小客車等語尚非全無可採。
（三）再查，洪瑞明年僅十五歲並無駕照，所駕駛原車號ＸＯＧ─三八八號機車，因
      先前遭警方告發扣留車牌之故，當日並未懸掛車牌，此經證人即洪瑞明之母丁
      ○○、友人戊○○於警訊中證述無誤（九十年四月二十二日調查筆錄，被告不
      爭執警訊筆錄之使用），且有現場照片二張在卷可佐；而證人戊○○雖經傳未
      到，惟於警訊中證稱：「我們三人（包括洪瑞明）各騎乘機車沿重治路七十九
      號由西往東方向騎乘至政德路口時，看見一部警方巡邏車開過來，心裡害怕，
      就迴轉加速離開，而警車由政德路行駛至重治路緊跟著我們三部機車後面，而
      我們三人騎乘至小巷內時，警車就沒有跟過來了，當我們三人騎乘機車由小巷
      內出來時（到崇德路口），突然警方之巡邏車由重德路上攔阻小巷之出口，而
      此時洪瑞明由細隙中加速騎乘機車出去，我及黃冠傑兩人共同往博愛路方向騎
      乘」等語（同上警訊筆錄），黃冠傑亦於警訊中證稱：「當我們三人騎乘機車
      自小巷內出來到崇德路時，該部警車又到達，此時洪瑞明即加速騎機車由崇德
      路東往西方向騎去，而巡邏車也往洪瑞明方向開去」等語明確（警卷同日調查
      筆錄），是本件事故顯可疑係洪瑞明因無照駕駛無車牌機車遇警取締，於加速
      躲避取締過程中逆向撞擊分隔島所致。又當日於上開地區執行巡邏勤務之警員
      林鈺昆、乙○○雖到庭結證：「（問：當時有無見到年輕人騎可疑之機車？）
      有，在崇德路見到幾部可疑的機車」、「（問：可疑的機車，車速多少？）沒
      注意，但車速很快地從旁邊竄出來。在我們要返回分局交班時見到車禍就下車
      處理，倒在地上的年輕人就是剛才在崇德路見到的可疑機車」等語明確（九十
      年九月二十一日審判筆錄），足見戊○○、黃冠傑上開遭警取締之陳述並非子
      虛，雖二名警員亦陳稱並未追逐洪瑞明，然司法警察於巡邏勤務中發現不法或
      可疑情事，依法予以取締，本符法、理，又如未予追逐取締，事後如何能於車
      禍現場辨認出倒地之人即為洪瑞明？是二名警員關於未追逐洪瑞明部分之陳述
      ，除與常理有違外，亦與戊○○黃冠傑所述不符，尚難認無瑕疵。
（四）末查，被告供陳當時車速僅約二十公里，依卷附道路交通事故調查報告及現場
      照片觀之，亦無證據證明被告有何超速或未注意車前狀況致撞及被害人之事實
      ，且被告行駛於上開路段之快車道，亦符合道路交通安全規則之規定，僅憑被
      告撞擊被害人所駕駛且滑行中之機車之事實，尚難認為被告之駕駛行為與洪瑞
      明之死亡確有因果關係，更遑論被告有何過失。
五、綜上所述，本件公訴人認被告涉有過失致人於死之罪嫌，固有所據，然依卷內證
    據尚不足使本院達成被告有罪之確信，亦即被害人洪瑞明之死亡是否確因被告之
    行為所引起，以及被告之駕車行為是否確有過失，仍有合理之懷疑存在。此外，
    本院復查無其他證據足證被告確有公訴人所指之犯行，揆諸首開規定及說明，並
    本於無罪推定之法治國家基本原則，自應為被告無罪之諭知。
據上論斷，應依刑事訴訟法第三百零一條第一項前段，判決如主文。
本案經檢察官吳茂松到庭執行職務。
中    華    民    國    九十    年      十      月        五        日
                                  臺灣高雄地方法院交通法庭
              法  官
如不服本判決，應於判決送達後十日內，向本院提出上訴狀。


司法院資訊處製作；財團法人民間司法改革基金會備份。
